【裁判字號】    99,台非,140
【裁判日期】    990520
【裁判案由】    違反毒品危害防制條例等罪
【裁判全文】
最高法院刑事判決              九十九年度台非字第一四０號
上  訴  人  最高法院檢察署檢察總長
被      告  甲○○
上列上訴人因被告違反毒品危害防制條例等罪案件，對於台灣高
等法院台中分院中華民國九十五年十一月一日第二審確定判決（
九十五年度上訴字第二三六六號，起訴案號：台灣南投地方法院
檢察署九十五年度毒偵字第九八五號、第一０四五號），認為部
分違法，提起非常上訴，本院判決如下：
    主  文
原審及第一審判決關於諭知累犯部分撤銷。
甲○○所犯連續施用第一級毒品罪，處有期徒刑玖月；又所犯施
用第二級毒品罪，處有期徒刑參月；應執行有期徒刑拾月。
    理  由
非常上訴理由稱：「按判決不適用法則或適用不當者，為違背法
令，刑事訴訟法第三百七十八條定有明文。次按刑法第四十七條
第一項規定累犯之成立，必須曾受徒刑之執行完畢，或一部之執
行而赦免後，五年以內故意再犯有期徒刑以上之罪者，始足當之
。又被告犯有應併合處罰之數罪，經法院分別判處有期徒刑確定
，其中一罪之有期徒刑先執行期滿，嗣法院經檢察官之聲請，以
裁定定其數罪之應執行刑確定後，其在未裁定前已先執行之罪，
因嗣後合併他罪定應執行刑之結果，檢察官所換發之執行指揮書
，係執行應執行刑，其前已執行之有期徒刑部分，僅應予扣除，
而不能認為已執行完畢。經查：本件被告甲○○前因犯施用第二
級毒品罪，經台灣南投地方法院以九十五年度投刑簡字第一一號
判決，判處有期徒刑四月，如易科罰金以三百元（銀元）折算一
日確定，並先於九十五年三月二十日予以執行；其後被告又因犯
販賣第一級毒品及販賣第二級毒品二罪，經台灣高等法院台中分
院以九十六年度上重更(四)字第一七號判決，分別判處有期徒刑十
二年及七年四月確定；前開施用第二級毒品與販賣第一級毒品、
販賣第二級毒品等三罪，因合於數罪併罰有二裁判以上，應定其
應執行之刑，施用第二級毒品罪並符合中華民國九十六年罪犯減
刑條例之減刑規定，台灣南投地方法院乃依檢察官之聲請，以九
十八年度審聲減字第三號裁定，先就施用第二級毒品罪減其宣告
刑二分之一後，減得之刑再與前述不得減刑之販賣第一級毒品、
販賣第二級毒品二罪所處之刑定應執行有期徒刑十八年；所定應
執行之刑於扣除前述已先執行之施用第二級毒品罪之刑期（四月
）後，與被告另所犯其他罪刑接續執行之，刑期至一百二十年六
月十五日始執行期滿。有被告刑案資料查註紀錄表、台灣南投地
方法院九十八年度審聲減字第三號裁定及台灣南投地方法院檢察
署檢察官執行指揮書可稽（詳見九十八年度執減更字第一一號執
行卷）。則被告於九十五年二月間某日起至同年六月底某日止及
九十五年五月二十一日十一時回溯九十六小時內之某時點，犯本
件施用第一級毒品及施用第二級毒品等二罪時，上開三罪所定應
執行之刑既尚未執行完畢，依首揭說明，本件犯罪並不構成累犯
。乃第一審法院對上情，未調查清楚，誤認前開施用第二級毒品
罪所處有期徒刑四月，已於九十五年三月二十日易科罰金而執行
完畢，被告係於徒刑執行完畢五年以內，故意再犯本件施用第一
級毒品及施用第二級毒品二罪，均合乎累犯之要件。因而適用毒
品危害防制條例第十條第一項、第二項，刑法第十一條前段，依
刑法第四十七條第一項規定，各以累犯加重其刑，論處被告施用
第一級毒品，累犯，處有期徒刑十一月；又施用第二級毒品，累
犯，處有期徒刑四月；並依刑法第五十一條第五款，定其應執行
有期徒刑一年二月，顯有適用法則不當之違法。案經檢察官提起
第二審上訴，原審法院亦疏未予糾正，而駁回其上訴，同屬違法
。案經確定，且對被告不利。爰依刑事訴訟法第四百四十一條、
第四百四十三條提起非常上訴，以資糾正」等語。
本院按：受有期徒刑之執行完畢，或受無期徒刑或有期徒刑一部
之執行而赦免後，五年以內再犯有期徒刑以上之罪者，始為累犯
，此觀刑法第四十七條之規定自明。又被告犯應併合處罰之數罪
，經法院分別判處有期徒刑確定，並經裁定定其應執行之刑，該
數罪之執行完畢，係指所定之應執行之刑全部執行完畢而言，在
未裁定定其應執行之刑前，已先執行之部分，僅應予扣除，不能
認為已執行完畢。本件原判決以被告甲○○前於民國九十四年間
因施用第二級毒品案件，經台灣南投地方法院（下稱南投地院）
以九十四年度毒聲字第一一八號裁定施以觀察、勒戒後，認無繼
續施用毒品之傾向，於九十四年六月九日執行完畢釋放，嗣又於
九十四年間因施用毒品案件，經南投地院以九十五年度投刑簡字
第一一號判決判處有期徒刑四月，並於九十五年三月二十日易科
罰金而執行完畢（下稱甲案）。詎其仍不知悔改及戒除毒癮，於
上開觀察勒戒執行完畢釋放後五年內，復先後基於施用第一級毒
品海洛因、第二級毒品甲基安非他命之犯意，於九十五年二月某
日起至同年六月底某日止連續施用第一級毒品海洛因多次，及於
同年五月某日施用第二級毒品甲基安非他命一次，被告上開犯行
，均係於甲案執行完畢後五年內再犯，為累犯並加重其刑，因而
維持第一審論處被告連續施用第一級毒品累犯罪刑及施用第二級
毒品累犯罪刑，分別量處有期徒刑十一月、四月，應執行有期徒
刑一年二月，駁回檢察官之第二審上訴而確定。然被告於九十一
年間，另因連續販賣第一級毒品、第二級毒品案件，經台灣高等
法院台中分院於九十六年七月二十五日以九十六年度上重更(四)字
第一七號分別判處有期徒刑十二年及七年四月確定（下稱乙案）
。被告前開所犯甲案與乙案共三罪，嗣經南投地院依檢察官之聲
請以九十八年度審聲減字第三號裁定，先就甲案之罪減其宣告刑
二分之一後，減得之刑再與前述不得減刑之乙案二罪所處之刑定
應執行刑有期徒刑十八年；所定應執行之刑於扣除前述已先執行
之甲案之刑期（四月）後，與被告另所犯其他罪刑接續執行之，
刑期至一百二十年六月十五日始執行期滿，有被告刑案資料查註
紀錄表、南投地院九十八年度審聲減字第三號裁定及南投地院檢
察署檢察官執行指揮書可稽。是被告於九十五年二月某日起至同
年六月底某日及於同年五月某日所犯本件施用第一級毒品、施用
第二級毒品罪，因其所犯甲案之罪所處有期徒刑四月，數罪併罰
定應執行刑結果，並不能認已執行完畢，自不能論以累犯。原判
決未察，論被告為累犯，並加重其刑，自屬判決違背法令。案經
確定，且不利於被告，非常上訴意旨，執以指摘，洵有理由。應
由本院將原審及第一審判決關於諭知累犯部分撤銷，另行判決如
主文第二項所示，並定其應執行之刑，以資救濟。
據上論結，應依刑事訴訟法第四百四十七條第一項第一款，毒品
危害防制條例第十條第一項、第二項，修正前刑法第五十六條，
刑法第五十一條第五款，判決如主文。
中    華    民    國  九十九  年    五    月   二十   日
                      最高法院刑事第七庭
                          審判長法官  林  永  茂
                                法官  蘇  振  堂
                                法官  蕭  仰  歸
                                法官  林  立  華
                                法官  蔡  彩  貞
本件正本證明與原本無異
                                      書  記  官
中    華    民    國  九十九  年    五    月  二十六  日
                                                      V
附錄：論罪科刑法條：
毒品危害防制條例第十條
施用第一級毒品者，處六月以上五年以下有期徒刑。
施用第二級毒品者，處三年以下有期徒刑。

司法院資訊處製作；財團法人民間司法改革基金會備份。
